【裁判字號】    98,上訴,406
【裁判日期】    980324
【裁判案由】    違反槍砲彈藥刀械管制條例
【裁判全文】
臺灣高等法院臺中分院刑事判決         98年度上訴字第406號
上  訴  人  臺灣彰化地方法院檢察署檢察官
被      告  甲○○（原名柯朝森）
                    （現另案於台灣彰化監獄執行中）
指定辯護人  本院公設辯護人  劉秋蘭
上列上訴人因被告違反槍砲彈藥刀械管制條例案件，不服臺灣彰
化地方法院97年度訴字第2913號中華民國98年1月9日第一審判決
（起訴案號：臺灣彰化地方法院檢察署97年度偵緝字第71號），
提起上訴，本院判決如下：
    主  文
上訴駁回。
    理  由
一、公訴意旨略以：被告甲○○明知未經許可，不得持有可發射
    子彈具有殺傷力之槍枝及子彈，竟於不詳時地，取得仿ＢＥ
    ＲＥＴＴＡ廠半自動手槍製造之玩具手槍，換裝土造金屬槍
    管，改造成可發射子彈而具有殺傷力之改造手槍1枝（槍枝
    管制編號0000000000），並非法持有可擊發具有殺傷力之土
    造子彈4顆。於民國（下同）92年6月3日前數日，在彰化縣
    某處，丙○○（因違反槍砲彈藥刀械管制條例等案件，經臺
    灣嘉義地方法院判決）向甲○○表示欲借用上開槍彈要「處
    理事情」，甲○○明知丙○○欲持槍彈犯罪，竟答應丙○○
    要求，將上開槍彈顆出借予丙○○。丙○○持有該槍彈後，
    與其胞兄林燦煌（亦因違反槍砲彈藥刀械管制條例等案件，
    經臺灣嘉義地方法院判決）2人即於同年月3日22時20分許，
    向陳盈誌佯稱欲購買自用小客車1部，約陳盈誌前往桃園縣
    蘆竹鄉○○○路與八德二路口處看車，陳盈誌不疑有詐應允
    之，丙○○隨即電邀其兄林燦煌前往該看車處，並由丙○○
    將前揭槍彈交予林燦煌，於陳盈誌驅車到達該處後，以試車
    為由，由丙○○駕車，陳盈誌坐右前座，林燦煌坐後座，駕
    車抵達臺北縣林口鄉林口工業區某處時，林燦煌即持前述槍
    彈，抵住陳盈誌後腦部，致使陳盈誌不能抗拒後，逼令陳盈
    誌下車，而搶得該車及陳盈誌留於車內之現金新臺幣九千多
    元等財物。嗣林燦煌於同月25日凌晨3時50分許，在嘉義市
    ○○路與保康路口處，竊取蔡榮所有之車牌2面，得手後前
    往嘉義市○○路○○路橋下，欲將該2面車牌懸掛於其駕駛
    之自小客車時，當場為警員發現逮捕，並自該自小客車上查
    獲陳盈誌遭搶之財物，旋經丙○○帶同警方至嘉義市○○街
    275號屋後樹下，起獲前揭改造手槍1枝及子彈3顆（經鑑驗
    試射1顆，餘2顆），並向警方供稱上開槍彈係向甲○○借得
    ，始查知上情。因認被告涉有修正前槍砲彈藥刀械管制條例
    第11條3項意圖供他人犯罪之用而出借其他可發射子彈具有
    殺傷力之改造手槍及同條例第12條第3項意圖供他人犯罪之
    用而出借具有殺傷力之改造子彈等罪嫌云云。
二、按犯罪事實應依證據認定之，無證據不得認定犯罪事實；又
    不能證明被告犯罪者，應諭知無罪之判決，刑事訴訟法第15
    4條第2項、第301條第1項前段分別定有明文。次按事實之認
    定，應憑證據，如未能發現相當證據，或證據不足以證明，
    自不能以推測或擬制之方法以為裁判基礎；又認定不利於被
    告之事實，須依積極證據，苟積極證據不足為不利於被告事
    實之認定時，即應為有利於被告之認定，更不必有何有利之
    證據（最高法院30年上字第816號、40年臺上字第86號判例
    參照）。另刑事訴訟法第161條已於91年2月8日修正公布，
    其第1項規定：檢察官就被告犯罪事實，應負舉證責任，並
    指出證明之方法。因此，檢察官對於起訴之犯罪事實，應負
    提出證據及說服之實質舉證責任。倘其所提出之證據，不足
    為被告有罪之積極證明，或其指出證明之方法，無從說服法
    院以形成被告有罪之心證，基於無罪推定之原則，自應為被
    告無罪判決之諭知（最高法院92年臺上字第128號判例參照
    ）。
三、次按被告以外之人於審判外之陳述，雖不符刑事訴訟法第15
    9條之1至第159條之4之規定，而經當事人於審判程序同意作
    為證據，法院審酌該言詞陳述或書面陳述作成時之情況，認
    為適當者，亦得為證據。當事人、代理人或辯護人於法院調
    查證據時，知有第159條第1項不得為證據之情形，而未於言
    詞辯論終結前聲明異議者，視為有前項之同意，刑事訴訟法
    第159條之5第1項、第2項定有明文。立法意旨在於傳聞證據
    未經當事人之反對詰問予以核實，原則上先予排除，惟若當
    事人已放棄詰問或未聲明異議，基於證據資料愈豐富，愈有
    助於真實發現之理念，且強化言詞辯論主義，法院自可承認
    該傳聞證據例外擁有證據能力。查本件被告、指定辯護人及
    檢察官對於證人丙○○於審判外陳述及其他非供述證據之證
    據能力，均未於言詞辯論終結前聲明異議，依刑事訴訟法第
    159條之5第2項之規定，視為同意作為證據，且本院審酌證
    人丙○○係於案發後不久所為之陳述，記憶猶新，又非在非
    自由意志之情況下所為之陳述，所陳自較符事實；至其他非
    供述證據則係公務員職務上製作之紀錄文書、證明文書或係
    從事業務之人於業務上製作之紀錄文書、證明文書，與其責
    任、信譽攸關，若有錯誤、虛偽，該公務員或從事業務之人
    可能因此擔負刑事及行政責任，且該等文書經常處於可能受
    公開檢查之狀態，其正確性及真實之保障極高，核無顯有不
    可信之情況，是本院認該言詞及書面陳述適當，依刑事訴訟
    法第159條之5第1項之規定，自得為證據。
四、查公訴人認被告甲○○涉犯上開罪嫌，無非係以證人丙○○
    於警詢中供稱上開槍彈係向1位綽號叫「阿龍」之人借來，
    並指認被告之口卡片即係借其槍彈之人為主要論據。惟訊據
    被告矢口否認有上開意圖供他人犯罪之用而出借其他可發射
    子彈具有殺傷力之改造手槍及意圖供他人犯罪之用而出借具
    有殺傷力之改造子彈等罪嫌云云。經查：
  (一)證人丙○○於97年12月10日原審審理時具結後證稱：「我不
    認識在庭之被告，我所指認綽號叫『阿龍』之人並非在庭之
    被告，在庭之被告沒有出借改造手槍及子彈給我，交付槍彈
    給我之『阿龍』在彰化從事放款，他的年紀看起來4、50歲
    左右，身高比我還矮一點點」等語（見原審卷第43頁反面至
    第46頁）；且經原審當庭勘驗被告及證人丙○○之身高結果
    ，被告之身高略高於證人丙○○，亦有勘驗筆錄足按（見原
    審卷第46頁反面），足見被告並非證人丙○○所指認綽號叫
    「阿龍」之人。
  (二)又證人丙○○於93年11月26日偵查時亦結證稱：「上開槍彈
    是我自『柯凱榮』處拿的，他拿給我時，我不知他年籍」、
    「（提示甲○○之口卡，問：此人是否是借槍給你的柯凱榮
    ）我執行1年多了，已沒有什麼印象」各等語（見8367號偵
    查卷第24頁反面至第25頁），而被告原名係柯朝森，並非柯
    凱榮，是證人丙○○於警詢時所指出借槍彈之「阿龍」，是
    否為被告，並非無疑。
  (三)至證人丙○○於警詢時雖證稱：「（問你行搶之槍枝是從何
    得來？該槍枝為何型式）該槍枝是從1位綽號『阿龍』男子
    那裡借來的，『阿龍』跟我說該槍枝是改造之小九」、「（
    問：『阿龍』男子年籍資料為何？）經警方查詢後，該『阿
    龍』之男子係甲○○（柯朝森）66年、01、05日生，身分證
    ：Ｚ000000000、彰化縣人」等語，惟當時證人丙○○尚未供
    述綽號「阿龍」男子之年籍資料，警方如何查證得知該綽號
    「阿龍」男子即為被告甲○○？原審為了解證人丙○○指認
    過程及製作筆錄過程，曾於該院審理時傳喚製作筆錄之員警
    鄭介本到庭作證，證人鄭介本證稱：「丙○○所指認之甲○
    ○口卡片係在製作筆錄之前，就已經拿給丙○○，至於丙○
    ○有無講『阿龍』資料，因案子已經很久，當時的情形已經
    不是很清楚，也不知道是何人拿給丙○○指認」等語，準此
    ，證人鄭介本亦無法得知當初員警是依據何種特徵及資料來
    確認丙○○所指述綽號「阿龍」之人即係本件被告，況員警
    尚未對證人丙○○製作警詢筆錄，又如何依其證述內容來確
    認其所指述「阿龍」之人即係被告甲○○？益見證人丙○○
    之警詢筆錄及其指認口卡顯有上開瑕疵及不合常理之處，是
    該警詢筆錄及指認之真實性，亦非無疑。準此，證人丙○○
    之警詢筆錄及其指認之真實性，既有上開可疑之處，即無法
    資為不利於被告之認定。
  (四)又被告於97年5月7日偵查時固曾陳稱：「（問：是否認罪？
    ）認罪」、「（問：本件涉嫌將改造的貝瑞塔手槍及子彈4
    顆，交給丙○○，是否認罪？）我要想想看」等語。惟被告
    之自白，非出於強暴、脅迫、利誘、詐欺、疲勞訊問、違法
    羈押或其他不正之方法，且與事實相符者，始得為證據，刑
    事訴訟法第156條第1項定有明文。查被告於97年1月21日偵
    查時即已當庭陳稱：「我不認識丙○○，也不認識林燦煌」
    等語（見偵緝字第71號偵查卷第21頁），被告既不認識證人
    丙○○、林燦煌兄弟，自不可能出借上開改造手槍及子彈予
    證人丙○○；況被告上開自白忽稱「認罪」，忽稱「我要想
    想看」，前後不一，非無瑕疵可指；且被告並非出借上開改
    造手槍及子彈之人，業如前述，是難認被告之上開自白與事
    實相符，依上開規定，並無法資為認定被告犯罪之證據，附
    此說明。
  (五)綜上所述，證人丙○○於原審審理時已明確證述本件被告並
    非其所指交付槍彈之人，而其警詢筆錄及指認口卡片又有上
    開瑕疵可指，即無法資為不利於被告之認定。此外復查無其
    他積極證據足資認定被告確有上開意圖供他人犯罪之用而出
    借其他可發射子彈具有殺傷力之改造手槍及意圖供他人犯罪
    之用而出借具有殺傷力之改造子彈等犯行，是其犯罪並不能
    證明。
五、原審調查後，認被告之犯罪並不能證明而為無罪之諭知，核
    無違誤。檢察官上訴意旨仍執前詞指摘原判決不當，並無理
    由，應予駁回。
六、據上論結，應依刑事訴訟法第368條，判決如主文。
本案經檢察官乙○○到庭執行職務。
中    華    民    國    98    年    3     月    24    日
            刑事第八庭  審判長法  官  羅  得  村
                              法  官  張  靜  琪
                              法  官  劉  榮  服
以上正本證明與原本無異。
除檢察官得上訴外，餘不得上訴。
如不服本判決應於收受送達後十日內向本院提出上訴書狀，其未
敘述上訴理由者，並得於提起上訴後十日內向本院補提理由書（
均須按他造當事人之人數附繕本）「切勿逕送上級法院」。
                              書記官  江  玉  萍
中    華    民    國    98    年    3     月    24    日


司法院資訊處製作；財團法人民間司法改革基金會備份。
